【裁判字號】    89,易,2007
【裁判日期】    891122
【裁判案由】    槍砲彈藥刀械管制
【裁判全文】
臺灣板橋地方法院刑事判決                        八十九年度易字第二七號
    公  訴  人  臺灣板橋地方法院檢察署檢察官
    被      告  丁○○
右列被告因槍砲彈藥刀械管制案件，經檢察官提起公訴（八十九年度偵字第二五○二
號），本院判決如左：
    主  文
丁○○無罪。
    理  由
一、公訴意旨略以：被告丁○○明知蛇刀業於民國八十一年八月十日經內政部警政署
    以（八一）台內警字第八一八二二八一號函公告禁止持有、製造，係列為管制查
    禁之刀械，竟未經主管機關之許可，於八十九年一月二十四日前（確實日期、時
    間均不詳），取得蛇刀一把後，即將該蛇刀一把藏置於台北縣新莊市○○街一二
    七巷十四號二樓住處。迨至八十九年一月二十四日十五時許，經警在其上址住處
    查獲，並扣得蛇刀一把，因認涉犯犯槍砲彈藥刀械管制條例第十四條第三項未經
    許可持有刀械罪嫌。
二、按按犯罪事實應依證據認定之，無證據不得推定其犯罪事實，又不能證明被告犯
    罪者，應諭知無罪之判決，刑事訴訟法第一百五十四條、第三百零一條第一項定
    有明文。又認定不利於被告之事實，須依積極證據，苟積極證據不足為不利於被
    告之認定時，即應為有利被告之認定，更不必有何有利之證據，最高法院三十年
    上字第八一六號著有判例可資參照。
三、公訴意旨認被告涉有前揭罪嫌，無非係以被告自承扣案蛇刀係在其房間內查獲，
    且在搜索扣押證明筆錄上之扣押物所有人欄簽名並捺印，而扣案蛇刀經送鑑驗結
    果，確屬槍砲彈藥刀械管制條例第四條第三款公告查禁之蛇刀無訛等，為其論據
    。
四、訊之被告堅詞否認有何違反槍砲彈藥刀械管制條例之犯行，並辯以扣案蛇刀係其
    妻乙○○所有等語。經查：被告自始即否認該蛇刀係其所有，此有警訊筆錄在卷
    可稽，而證人即查獲本案之警員戊○○亦在本院證稱：「（問：案發查獲情形如
    何？）我們持搜索票去搜索，我的同事在被告夫妻所住的房間內搜到蛇刀。」、
    「（問：當時被告有無說蛇刀是何人的？）我忘記了。」等語（參本院八十九年
    十月四日訊問筆錄），是以被告固在搜索扣押證明筆錄上扣押物品所有人欄簽名
    捺印，惟此實僅能證明扣案蛇刀確在臺北縣新莊市○○街一二七巷十四號二樓被
    告之住處所查獲，尚不能徒憑此即遽認該蛇刀確為被告所有。又證人乙○○坦認
    ：「（問：警方查獲那把刀子是何人的？）是我的，約兩年前我從雲林坐車上來
    ，在台北車站附近向一名男子用五、六百元買的，那名男子還有賣其他很多刀子
    ，我買這刀是因為我兒子患有皮爾羅賓症候群，要常常去林口長庚醫院，因為通
    常都是在凌晨要趕計程車過去，我怕碰到壞的計程車司機，所以就買這把刀防身
    。」等語（參本院八十九年六月三十日訊問筆錄），與證人即乙○○之母所證述
    ：「（問：提示扣案蛇刀，有無見過此刀？）我沒有看過刀的形狀，都是我女兒
    用報紙包起來帶著，她跟我說是刀子。」、「（問：何時看過這把刀？）大約兩
    、三年前，我女兒從南部雲林回到我這邊住時，那時因為我身體不好，所以他常
    常要往長庚跑，她去長庚時，出門就會帶著一包用報紙包的東西，我問他是什麼
    ，她說是刀子，我問他，她說怕坐計程車碰到壞司機，當時我女婿還在受刑不在
    家，她那時常常跑長庚醫院，一個月會跑三、四次，當時我有勸他放我這裡就好
    了，但他沒有交給我。」、「（問：她是否每次去長庚就會帶這把刀？）如果是
    她自己去他就會帶著，若是我陪她去，他就不會帶。」之情形相符（參本院八十
    九年七月二十八日訊問筆錄）；再經本院依職權向財團法人長庚紀念醫院函查結
    果，被告及乙○○之子吳政彥確實患有皮爾羅賓症候群之疾病（Pierre-Robin
    symdrome），自八十四年至八十九年間有多次深夜就醫及手術治療之紀錄，此有
    該院八十九年九月十八日（八九）長庚院法字第○四六七號函附病歷影本在卷足
    憑，是堪認證人乙○○、甲○○○所言非虛。再參以警察查獲本案時，在被告上
    開住處除扣得蛇刀外，尚起獲安非他命殘渣袋乙個、非其所有之駕照、健保卡、
    國民身分證影本多枚，被告當時即稱上開查獲物品除蛇刀係其妻乙○○所有外，
    餘皆其以前之房客丙○所遺留，此有八十九年一月二十五日警訊筆錄附卷可參，
    苟被告真欲卸責推脫，自可連同扣案蛇刀一併均推稱係丙○所留下即可，何有獨
    就此辯稱係其妻乙○○所有，致乙○○日後尚有受刑事追訴危險之可能？綜上以
    觀，被告所為置辯，堪信屬實，此外復無其他證據足認被告確有違反槍砲彈藥刀
    械管制條例之犯行，其犯罪尚屬不能證明，揆諸前開說明，應為無罪之諭知。另
    證人乙○○涉犯槍砲彈藥刀械管制條例第十四條第三項罪嫌，應移送由檢察官另
    行偵辦，附此敘明
五、被告經合法送達，無正當理由不到庭，本院認本件係應諭知無罪之案件，爰不待
    其陳述逕行判決。
據上論斷，應依刑事訴訟法第三百零一條第一項、第三百零六條，判決如主文。
本案經檢察官黃明絹到庭執行職務。
中      華      民      國      八十九    年    十一    月    二十二    日
      臺灣板橋地方法院刑事第二庭
                                          法  官  楊  博  欽
右正本證明與原本無異。
如不服本判決，應於判決送達後十日內，向本院提出上訴狀。
                                          書記官  韓  毓  寧
中      華      民      國      八十九    年    十一    月    二十二    日


司法院資訊處製作；財團法人民間司法改革基金會備份。
